【裁判字號】    90,上更(二),351
【裁判日期】    901212
【裁判案由】    違反麻醉藥品管理條例
【裁判全文】
臺灣高等法院高雄分院刑事判決                  九十年度上更(二)字第三五一號
    上  訴  人  臺灣高雄地方法院檢察署檢察官
    被      告  乙○○
    指定辯護人  本院甲設辯護人  孫  妙  岑
右上訴人因被告違反毒品危害防制條例案件，不服臺灣高雄地方法院八十七年度訴緝
字第二三一號，中華民國八十七年九月十日第一審判決 (起訴案號：臺灣高雄地方法
院檢察署八十六年度偵字第二七Ｏ五Ｏ號）提起上訴，判決後，經最高法院本院第二
次發回更審，本院判決如左：
    主  文
上訴駁回。
    理  由
一、甲訴意旨以：被告乙○○自不詳之時間起，至民國八十六年十一月十四日上午十
    一時止，基於概括之犯意，連續以「豬皮」之綽號對外聯絡，並使用00000
    0000號行動電話為聯絡工具，在其高雄市三民區○○○街九十二號住所與高
    雄市等地，以每包新台幣（下同）一千元之代價，將所販入之安非他命，販賣予
    年籍姓名不詳之綽號「車仔」、「石松」、「平仔」、「治仔」等人，經警監聽
    ，嗣於八十六年十一月十四日上午十一時三十分許，在其住處查獲，當場扣得安
    非他命三小包（驗後毛重一點三七甲克）、吸食器一組、玻璃吸食器二組、空夾
    鏈袋一包等物，因認被告涉犯麻醉藥品管理條例第十三條之一第二項第一款（起
    訴書誤載為第二款）非法販賣化學合成麻醉藥品罪嫌云云。
二、按犯罪事實應依證據認定之，無證據不得推定其犯罪事實；不能證明被告犯罪者
    ，應諭知無罪之判決；刑事訴訟法第一百五十四條、第三百零一條第一項分別定
    有明文。又所謂認定犯罪事實之證據，係指足以認定被告確有犯罪行為之積極證
    據而言，苟未能發現相當證據，或證據不足為不利於被告事實之認定時，即應為
    有利於被告之認定，更不必有何有利之證據，亦不能以推測或擬制之方法，以為
    裁判基礎（五十六年度台上字第八０七號判例意旨參照）。
三、訊據被告乙○○固不諱言其綽號為「豬皮」，使用000000000行動電話
    等情，惟其於警訊、偵查、原審及本院歷次審理中均堅詞否認有何非法販賣安非
    他命犯行，辯稱電話內容均係朋友託其詢洽上手有無安非他命，其自己並未販賣
    安非他命，又扣案之安非他命三包、吸食器一組、玻璃吸食器二組及夾鏈袋一包
等物，均係供其吸用，至夾鏈袋一整包，係因商家並無零售，而一次購取，並非
    分裝之用等語。甲訴意旨認定被告涉有前述之犯嫌，無非係以前述之監聽錄音帶
    內，錄有不特定、不詳姓名之人，撥打被告所有之上揭000000000號行
    動電話號碼，向其詢問購買安非他命事宜之內容，及經警搜索所當場扣得之安非
    他命三小包（驗後毛重一點三七甲克）、吸食器一組、玻璃吸食器二組、空夾鏈
    袋一包為據。經查：
（一）本件高雄市政府警察局三民第一分局，對被告所有之上揭000000000
      號行動電話號碼所為之監聽，係該分局於八十六年十月八日向臺灣高雄地方法
      院檢察署聲請監聽，有臺灣高雄地方法院檢察署通訊監查書影本二紙在卷足憑
      ，是本件警方所為之監聽，固屬合法監聽。惟本件經警就被告上述之行動電話
      號碼監聽，其內容係綽號「車仔」、「志中」、「石松」、「平仔」等人於八
      十六年十月十七日以電話向被告聯絡，其譯文摘要為：「豬皮：你朋友要嗎？
      」，「車仔：不知道，要問啦」，「豬皮：你跟他說只有一萬五千元而已，一
      萬五千元的東西而已，很貴啦」，「車仔：這樣喔」，「豬皮：看他要不要一
      萬五千元而已？」，「車仔：好啦，我先跟他問看看」，「豬皮：你問他啦，
      說現在的東西很貴啦」，「車仔：好啦，ＯＫ」；「志中：回去那裡」，「豬
      皮：我家裡」，「志中：要怎麼回去」，「豬皮：那怎麼辦」，「志中：啊」
      ，「豬皮：他找的這個人我有熟」，「志中：要多久啊」，「豬皮：這個人很
      會拖啦，他找的這個葯頭我有熟啦」，「志中：有啊，很會拖啊」，「豬皮：
      你看你先回去啦，你沒辦法回去喔」；「車仔：我現在過去」，「豬皮：你是
      誰」，「車仔：我車仔」，「豬皮：好啦，你到了打電話上來」，「車仔：你
      不是跟我說有多少」，「豬皮：你說你要多少」，「車仔：一萬五千元」，「
      豬皮：好啊」「車仔：你不是跟我說這樣」，「豬皮：是啊，你先過來」，「
      車仔：我跟別人說這樣」，「豬皮：你錢要不要還我」，「車仔：還沒，我過
      去再講」；「石松：還有沒有？」；「豬皮：你是誰」，「石松：我石松」，
      「豬皮：有啊，你要多少」，「石松：那東西真的還是假的？」，「豬皮：真
      的啊，很貴啦」「石松：我先拿一泡好了」，「豬皮：你娘，只拿一泡」「石
      松：我先拿一好了」，「豬皮：好，你先過來」，「石松：量多一點啊」，「
      豬皮：好，你先過來我家」；「平仔：現在做什麼」，「豬仔：現在東西很貴
      」「平仔：你還有再發葯」，「豬皮：比較少了」「平仔：你那裡還有嗎」，
      「豬仔：有啊，剩一點」「平仔：還有多少」，「豬仔：你娘，現在二兩八萬
      元」，「平仔：以前多少」，「豬仔：現在一泡一千元」（詳見警卷第四到第
      六頁），並有錄音帶二捲為憑。由此錄音帶監聽內容以觀，雖有提及「藥頭」
      （案係毒品之暗號），但並無法由監聽內容得知被告確有買低賣高而有販賣安
      非他命之營利意圖。
（二）何況，按被告審判外之自白固非不可採為證據，惟其自白，仍須調查其他必要
      之證據，以察其是否相符，苟無法證明其與事實相符，根本即失其證據之證明
      力，不得採為判斷事實之根據，最高法院四十六年台上字第八０九號、五十三
      年台上字第七七一號判例意旨可資參照。又按審理事實之法院，對於案內論罪
      科刑、罪名成立與否有關之一切必要證據，固應詳為調查，但對於案內所不存
      在或無從調查之證據，則無蒐集證據之義務（參最高法院八十九年台上字第一
      二六號判決意旨）。本件被告於錄音帶中對話內容，僅屬被告於審判外之陳述
      ，且於案內並無任何證據，諸如：被告上揭電話號碼之通聯紀錄並無相對人之
      號碼而可追查相對人為何，及可證明因被告從事安非他命交易而有所得之任何
      資料（如現金、票據或匯款證明等）供本院查證，則尚難僅憑上開監聽內容遽
      為被告論罪之依據。
（三）再，本件雖有扣案之安非他命三包，並經高雄醫學院附設中和紀念醫院鑑定成
      分無訛（驗後毛重一點三七甲克），業據台灣高雄地方法院八十七年度易字第
      一三九六號被告非法吸用化學合成麻醉藥品案件之判決書載明。而被告在本次
      查獲所犯之吸用安非他命罪行，亦經上開案件判處有期徒刑五月確定在案，有
      該判決書在卷可稽。是被告自己確有吸用安非他命，應屬無疑，則本次查獲持
      有之安非他命數量尚微，衡情被告供稱查獲之安非他命僅供己吸食所用，即非
      無據。至被告雖一次購買整包之夾鏈袋，惟因夾鏈帶之經濟價值非高，鮮少一
      次僅購買一個或數個，故被告一次購買一包夾鏈帶尚屬交易常情，自難以其持
      有整包夾鏈袋，即認為係供販賣分裝所用。
（四）綜上所述，本件雖有000000000號電話監聽內容，但並無其他事實或
      證據足以證明「車仔」、「石松」、「平仔」、「志中」等人確實曾向被告購
      買安非他命，亦無任何證人指證曾向被告購買安非他命，自難僅以被告於上開
      電話監聽內容，作為認定被告涉有販賣安非他命罪行之唯一證據；又被告自己
      既確有施用安非他命之行為，且扣案之安非他命數量非鉅，故被告所辯扣案之
      安非他命係供施用而非供販賣，亦非全無憑據；至被告所辯夾鏈袋一次需購買
      整包一節，與交易常情亦屬無違。此外，又查無其他積極證據證明被告有甲訴
      意旨所指之販賣安非他命犯行，揆諸首揭法條，應為被告無罪之判決。
四、原審因而為被告無罪之判決，核無不合，檢察官上訴意旨仍認被告涉有販賣安非
    他命之罪嫌，而指摘原判決不當，為無理由，應予駁回。
據上論斷，依刑事訴訟法第三百六十八條，判決如主文。
本案經檢察官彭南雄到庭執行職務。
中    華    民    國      九十      年      十二      月      十二      日
                              臺灣高等法院高雄分院刑事第二庭
                                  審判長法官  曾永宗
                                        法官  郭玫利
                                        法官  邱永貴
右正本證明與原本無異。
檢察官如不服本判決，應於判決送達後十日內向本院提出上訴狀，其未述理由者並
應於提出上訴狀後十日內向本院補提理由書（應附繕本)。
被告不得上訴。
                                      書記官  周能智
中    華    民    國      九十      年      十二      月       十八     日
                                                                        ｋ


司法院資訊處製作；財團法人民間司法改革基金會備份。
